臺灣高等法院刑事判決
110年度上訴字第2691號
上  訴  人  
即  被  告  許景皓


選任辯護人  劉政杰律師(法扶律師)          
上列上訴人因違反毒品危害防制條例等案件，不服臺灣桃園地方
法院109年度重訴字第56號，中華民國110年3月15日第一審判決
（起訴案號：臺灣桃園地方檢察署109年度偵字第26982號；移送
併辦案號：110年度偵字第5901號），提起上訴，本院判決如下
：
    主  文
上訴駁回。
    事  實
許景皓已預見姓名、年籍不詳之成年男子以新臺幣（下同）15萬
元之高額報酬委託其代為收受之包裹內，夾藏有第一級毒品海洛
因，惟為貪圖前述報酬，仍基於縱運輸、私運該物進口亦不違背
其本意之運輸第一級毒品、私運管制物品進口之不確定故意，而
與前開男子及其所屬運毒集團成員共同基於運輸第一級毒品、私
運管制物品進口之犯意聯絡，於民國109 年7 月上旬某日，應允
以15萬元為代價擔任包裹之收件人，為前述男子及其所屬運毒集
團收受包裹，並於109 年7 月中旬某日，取得上開運毒集團成員
所交付用以聯繫收受包裹事宜之門號0000000000號行動電話。嗣
於109 年7 月22日，上開運毒集團成員透過通訊軟體FACETIME聯
繫許景皓所持用之前揭行動電話，要求其等候收件日期之通知，
許景皓並依指示以FACETIME視訊功能拍攝其身分證正反面，以此
方式提供身分、居住地址等資料予上開運毒集團成員。該集團成
員即於109 年7 月22日至109 年8 月12日間之某時許，在馬來西
亞某處，將裝載如附表編號一至三所示物品之包裹，以許景皓為
收件人、許景皓之住所即新北市○○區○○路000 巷00弄0 號6 樓為
收件地址，交由不知情之德商洋基通運股份有限公司（下稱DHL 
公司）人員運送而起運，且委由該公司人員報關。該包裹則於10
9 年8 月12日運抵桃園國際機場而輸入我國（申報進口貨物名稱
：BAG 、主提單號碼：000-00000000、分提單號碼：0000000000
），於當日上午11時許經財政部關務署臺北關人員發覺有異，會
同調查人員查獲，並扣得如附表編號一至三所示之物。調查人員
再將如附表編號三所示包包1 批裝回原包裹內，由DHL 公司人員
循原定流程派送。又許景皓復於109 年8 月13日下午3 時43分許
，接獲上開運毒集團成員通知，至其上址住○○○區○○○○○○○○○○○○○
號三所示包包1 批之包裹，並依指示攜帶該包裹前往位在新北市
○○區○○○路0 段000 號之某釣蝦場附近。而於當日下午5 時20分
許，許景皓在同路段266 號前等待交貨時，為調查人員逕行拘提
到案，並扣得如附表編號四至六所示之物。
    理  由
一、訊據上訴人即被告許景皓固坦認有於前揭時日，應允以15萬
    元之報酬，代為收受包裹，並依指示將包裹帶往指定之地點
    ，惟矢口否認有何運輸第一級毒品犯行，辯稱：我於109年7
    月上旬在萬華區中華路的錢櫃KTV時，對方表示以15萬元代
    價請我收包裹，因為這個報酬較一般幫人收貨、收包裹的對
    價為高，所以我懷疑包裹裝有違法的東西，就是毒品。又因
    為我平常在網路上所看到的資訊就是愷他命這類型的毒品，
    所以我主觀上認知是愷他命，我確實不知道也沒有預見包裹
    裡面是第一級毒品海洛因云云。經查：
　㈠運輸第一級毒品部分：
　⒈被告於109 年7 月上旬某日，應允前開姓名、年籍不詳之成
    年男子之委託，以15萬元為代價擔任包裹之收件人而代為收
    受包裹，且於109 年7 月中旬某日，取得上開運毒集團成員
    交付之前揭行動電話，並於109 年7 月22日，持用該行動電
    話以FACETIME與該集團成員聯繫並提供身分、居住地址等資
    料。而上開運毒集團成員即於109 年7 月22日至109 年8 月
    12日間之某時許，在馬來西亞某處，將裝載如附表編號一至
    三所示物品之包裹，以被告為收件人、被告住所為收件地址
    ，交由不知情之DHL 公司人員運送且委由該公司人員報關，
    於109 年8 月12日運抵桃園國際機場，並於當日上午11時許
    遭查扣，調查人員再將如附表編號三所示包包1 批裝回原包
    裹內，由DHL 公司人員循原定流程派送。嗣被告於109 年8 
    月13日下午3 時43分許，依指示至其上址住○○區○○○○○○○○○○
    ○○○號三所示包包1 批之包裹後，攜帶該包裹前往位在新北
    市○○區○○○路0 段000 號之某釣蝦場附近，嗣於當日下午5 
    時20分許，在同路段266 號前為調查人員逕行拘提等節，業
    據被告於調查局詢問、偵訊、原審審理、本院準備程序暨審
    理時供認在卷（偵字26982卷第13至19、91至97頁，原審卷
    第98至100頁，本院卷第78、79、103至105頁），復有財政
    部關務署109年8月12日北機核移字第1090101822號函、財政
    部關務署臺北關扣押貨物收據及搜索筆錄、桃園市調查處調
    查官宋國強偵查報告書、職務報告、法務部調查局桃園市調
    查處搜索、扣押筆錄、扣押物品目錄表、DHL 公司包裹收件
    人資料翻拍照片、簽收單據影本、進口報單、個案委任書、
    被告國民身分證正反面翻拍照片暨扣案物照片在卷可按（他
    字卷第5 至17、19至23頁，偵字26982卷第21至29、31、35
    至47、53至57、65、73頁正、反面），並有扣案如附表編號
    一至四所示之物可資佐證；又扣案之附表編號一所示之粉末
    ，經送請法務部調查局鑑定結果，確含有第一級毒品海洛因
    之成分，亦有法務部調查局濫用藥物實驗室109年9月4日調
    科壹字第10923014570 號鑑定書附卷可參（偵字26982卷第1
    31 頁），是前述事實，洵堪認定。
　⒉被告固以前詞置辯，惟被告本件確有運輸第一級毒品海洛因
    之不確定犯意，茲分述如下：
　①徵諸被告於偵訊、原審審理暨本院審理時所陳情節，可徵被
    告係在活動中經上述委託其收受包裹之男子搭訕，其就該名
    男子之姓名及綽號，毫無所悉。而被告所應允從事之工作，
    僅須提供其身分、居住地址等資料，並於簽收包裹後，送往
    指定之地點，無須耗費心力及大量時間，僅代為領取包裹，
    即可獲取高達15萬元之報酬。對照被告於原審羈押訊問時供
    稱，其係於生技公司擔任產品檢測兼職人員，每月平均收入
    約為15,000元（原審聲羈字卷第27頁）；另於調查局詢問時
    供稱：我知道包裹是不法的東西；復於本院審理時陳稱，其
    確有懷疑包裹內裝載之物品為違禁物，因一般替人代收物品
    、貨物沒有那麼高的報酬等語明確（偵字26982卷第17頁正
    、反面，本院卷第103、104頁），則以被告之生活經驗，其
    當可知曉，其所收取之包裹事涉不法，否則焉有與被告本不
    相識之人，在與被告初次見面之情形下，即介紹待遇如此優
    渥之工作予被告之理。尤以，依被告於偵訊時供稱情節，亦
    見被告本件所為代收包裹之舉，先後共與3人聯繫，惟被告
    就該3人之年籍、資料均不知悉，甚對方更特意交付如附表
    編號四所示之行動電話，專門用以聯繫代收包裹乙事，若該
    包裹內僅係裝載尋常之物品，而非違禁物，豈會如斯。堪認
    被告就本件包裹內所裝載之物品係屬違禁物乙節，知之甚明
    。
　②參諸被告於偵訊時即稱：我認為包裹內可能是製作毒品的原
    料，但我不清楚是製作哪種毒品的原料等語；旋於同次偵訊
    期日又稱：代收包裹時，我認為是愷他命，因為我知道愷他
    命在市場上很氾濫，所以我猜是愷他命等語；復於本院審理
    時陳稱：當對方以15萬元請我擔任收件人時，因為報酬比較
    高，所以我懷疑包裹裡是不法的東西，我懷疑裡面是愷他命
    等語（偵字26982卷第93至95頁，本院卷第103、104頁），
    亦徵被告於委託其代為簽收包裹之人告以願支付15萬元之報
    酬時，即就其所收取之包裹內恐係裝載毒品乙事，有所預見
    。
　③被告固辯以，其僅認為包裹內係愷他命，而就所裝載之毒品
    為海洛因乙事毫無預見云云。惟稽之被告於偵訊中供稱：我
    在電視上看過安非他命及愷他命等語明確（見偵字卷第96頁
    ），已徵被告認識之毒品種類，並非僅有愷他命而已。遑論
    海洛因係屬我國較為常見之第一級毒品，且屢經新聞、媒體
    報導；甚者，依被告於原審審理時所陳之，其對毒品的認知
    只有在新聞或網路上得知，廣為人知的都是愷他命等三級毒
    品等語以觀（原審卷第100 頁），亦徵被告確係知曉我國就
    毒品之分類至少即有三級（即第一級、第二級、第三級），
    堪認被告就我國所規範、管制之毒品，並非僅有安非他命、
    愷他命之情，知之甚明。
　④被告就其有無向委託其代收包裹之男子確認包裹內所裝載之
    物品為何乙節，於偵訊時供稱：我不知道包裹內是什麼東西
    ，他們沒有說，我也沒有問；嗣於原審審理時陳稱：我有詢
    問對方是要收取什麼東西，但他不告訴我；復於本院準備程
    序時供稱：因為他們給我的資訊就只有收貨及報酬多少，那
    時候我沒有想到要跟他們確認裡面的東西；再於本院審理時
    陳稱：對方表示要我擔任收貨人，要給我15萬元時，我有問
    他是收什麼東西，但對方沒有講等語（偵字26982卷第91頁
    反面，原審卷第99頁，本院卷第79、105頁），可知被告就
    其有無詢問委託其代收包裹之男子，包裹內裝載何物品之情
    ，前後供述情節不一，惟觀諸被告前述所陳，可知委託被告
    收取包裹之男子未曾告以，包裹內究係裝載何物。基此，被
    告既就包裹內係裝載毒品乙事，有所預見；復知悉我國規範
    之毒品至少即有三級，且毒品之種類並非僅有安非他命、愷
    他命，惟被告卻未積極向該名男子確認包裹內究為何物，且
    縱依被告前述於原審審理時及本院審理時所稱，其有詢問對
    方，但於對方未為回覆之情況下，被告亦未進一步查證、詢
    問，甚參照被告於偵訊時供稱之：我無法確認包裹內不是海
    洛因等語以觀（偵字第26982號卷第95頁），亦見被告於收
    取包裹之時，亦無法排除其內之物品為毒品海洛因之情況下
    ，猶仍為本件代為簽收包裹之舉，據此足徵被告為圖賺取高
    額之報酬，而就包裹內所裝載之毒品種類並不在意，是其當
    具有縱包裹內係裝載有第一級毒品海洛因，仍不違反其本意
    之運輸第一級毒品之不確定故意，至為灼明。被告辯稱，其
    僅認知所運輸者，應為第三級毒品愷他命云云，核為卸責之
    詞，洵無可採。
　⒊至被告之辯護人固為其辯以：被告主觀上僅基於運輸第三級
    毒品之犯意，係於上游之運毒集團成員刻意隱匿資訊之情況
    下，被告才會為本件運輸第一級毒品海洛因，否則被告豈會
    甘冒運輸第一級毒品之重罪，而以其與家人同住之地址作為
    收取包裹之址云云。惟運輸第三級毒品亦屬法定本刑7 年以
    上有期徒刑之重罪，則依辯護人前述主張，豈非被告係認獲
    取15萬元之報酬即可承受自己或家人面臨7 年以上有期徒刑
    罪責之風險，而提供其與家人同住之住所地址？此節核與常
    情相悖。此外，綜觀被告歷次供述情節，可知委託其收取包
    裹之男子，未曾向被告謊稱包裹內係裝載愷他命，反係被告
    於知悉我國所規範之毒品存有不同分級及種類，且其亦無法
    確認包裹定係裝載愷他命抑或於無法排除其內裝載海洛因或
    其他種類毒品之情況下，遽為本件運輸毒品之犯行，足徵被
    告就參與運輸之包裹內究裝有何種類之毒品毫不在意，當具
    有運輸第一級毒品之不確定故意，業經本院詳述如前，是辯
    護人前開所指，核屬無稽。
  ㈡私運管制物品進口部分： 　　
　　訊據被告就前開私運管制物品進口之犯行，於原審審理暨本
    院準備程序、審理時坦認不諱（原審卷第67頁，本院卷第78
    、79、103至105頁），並有前揭財政部關務署之函文、財政
    部關務署臺北關扣押貨物收據及搜索筆錄、偵查報告書、職
    務報告、法務部調查局桃園市調查處搜索、扣押筆錄、扣押
    物品目錄表、DHL 公司包裹收件人資料翻拍照片、簽收單據
    影本、進口報單、個案委任書、被告國民身分證正反面翻拍
    照片、扣案物照片暨法務部調查局濫用藥物實驗室之鑑定書
    在卷可按（他字卷第5 至17、19至23頁，偵字26982卷第21
    至29、31、35至47、53至57、65、73頁正、反面、131頁）
    ，且有扣案如附表編號一至四所示之物可資佐證，堪認被告
    前開任意性自白，核與事實相符，洵堪採信。
　㈢從而，被告前開辯詞俱不可採，其本件犯行，事證明確，堪
    以認定，應予以依法論科。　
二、論罪：
　㈠行為後法律有變更者，適用行為時之法律。但行為後之法律
    有利於行為人者，適用最有利於行為人之法律，刑法第2 條
    第1 項固定有明文。惟犯罪行為之時間認定，係自著手之初
    ，持續至行為終了，並延伸至結果發生為止，倘犯罪行為之
    過程中法律修正，而其部分行為或結果發生，係在新法施行
    之後，應即適用新法規定，不生新舊法比較之問題。毒品危
    害防制條例第4 條第1 項、第17條第2 項雖於109 年1 月15
    日修正公布，並於被告應允代為收受包裹（發生在109 年7 
    月上旬某日）後之109 年7 月15日施行（修正後之法律下稱
    新法），然本案第一級毒品起運之時點，係在109 年7 月22
    日以後，則被告所涉共同運輸第一級毒品犯行終了時，新法
    已經施行，依上開說明，自應依新法處斷，無庸為新舊法比
    較。
　㈡海洛因屬毒品危害防制條例第2 條第2 項第1 款所定之第一
    級毒品，且為行政院依懲治走私條例第2條第3項授權公告之
    「管制物品管制品項及管制方式」所列第1條第3款之管制進
    出口物品，未經許可，不得任意持有、運輸及運送。又所謂
    「運輸」者，係指本於運輸意思而搬運輸送而言，倘其有此
    意圖者，一有搬運輸送之行為，犯罪即已成立，並非以運抵
    目的地為完成犯罪之要件。因此應以起運為著手，以運離現
    場為其既遂，則運輸毒品罪，並不以兩地間毒品直接運送移
    轉存置於特定地點為限，其以迂迴、輾轉方法，利用不相同
    之運輸工具、方法將特定之毒品移轉運送至最終目的者，其
    各階段之運送行為，均不失為運輸行為之一種，此即為運輸
    毒品罪之犯罪構成要件之行為。另按懲治走私條例第2條第1
     項之私運管制物品進口罪，係指未經許可，擅自將逾公告
    數額之管制物品，自他國或公海等地，私運進入我國境內而
    言，一經進入國境，其犯罪即屬完成。申言之，運輸毒品罪
    祇以所運輸之毒品已實施運送為已足，並非以運抵目的地為
    完成犯罪之要件。 
　㈢而被告代為收受夾藏第一級毒品海洛因之包裹，既已自馬來
    西亞某處起運並運抵我國。是核被告所為，係犯毒品危害防
    制條例第4 條第1 項運輸第一級毒品罪及懲治走私條例第2 
    條第1 項私運管制物品進口罪。
　㈣被告與該集團成員因本案運輸行為而持有第一級毒品海洛因
    ，純質淨重達2,732.29公克，已該當於毒品危害防制條例第
    11條第3 項持有第一級毒品純質淨重10公克以上罪之構成要
    件，然此持有毒品之低度行為，應為運輸毒品之高度行為所
    吸收，不另論罪。
　㈤被告與上述不詳男子及其所屬運毒集團成員，就上開犯行間
    ，具有犯意聯絡及行為分擔，應依刑法第28條之規定論以共
    同正犯。再被告利用不知情之DHL 公司人員運輸、私運第一
    級毒品海洛因管制物品進入我國境內，為間接正犯（至原審
    判決固漏載此部分，惟無礙判決之本旨，由本院予以補充）
    。
　㈥被告以一行為，同時觸犯運輸第一級毒品、私運管制物品進
    口等2 罪，為想像競合犯，應依刑法第55條前段規定，從一
    重之運輸第一級毒品罪處斷。
　㈦按法院於面對不分犯罪情節如何，概以重刑為法定刑者，於
    有情輕法重之情形時，在裁判時本有刑法第59條酌量減輕其
    刑規定之適用，以避免過嚴之刑罰，亦即法院為避免刑罰過
    於嚴苛，於情輕法重之情況下，應合目的性裁量而有適用刑
    法第59條酌量減輕被告刑度之義務。衡酌被告於本案犯行中
    ，僅提供身分、居住地址等資料予上開運毒集團成員，及簽
    收包裹送往指定地點，其參與犯罪之程度較低。復依被告所
    提出之東辰診所診斷證明書及相關就醫紀錄、病歷資料所示
    （偵字26982卷第71頁至第77頁，原審卷第107 頁），可知
    被告患有末期腎疾病、第2 型糖尿病伴有未特定併發症、甲
    狀腺機能亢進等疾患，須每週多次進行血液透析治療（即洗
    腎），足認被告所稱係為籌措醫療費用鋌而走險乙節並非無
    據。是本院考量上情，認對被告科以最低刑度即無期徒刑，
    猶嫌過重，實屬情輕法重，客觀上足以引起一般之同情，而
    顯可憫恕，爰依刑法第59條之規定予以酌減其刑。
　㈧至辯護人雖主張依毒品危害防制條例第17條第2 項規定減輕
    其刑。而被告固於偵查中曾就所涉運輸第一級毒品犯行表示
    坦認犯罪，惟其嗣於原審及本院審理時，均辯稱其所認運輸
    之毒品為第三級毒品愷他命，否認就包裹內裝載第一級毒品
    海洛因乙事有所預見或認識，而否認運輸第一級毒品犯行，
    自與毒品危害防制條例第17條第2 項「於偵查及歷次審判中
    均自白」之規範未合，無從依該規定予以減輕其刑。是辯護
    人該等所指，核屬無據。
　㈨至臺灣桃園地方檢察署檢察官110 年度偵字第5901號移送併
    辦部分，與起訴書所載之犯罪事實相同，為同一案件，本院
    自得併予審究，附此敘明。　　
三、上訴駁回部分：
　㈠原審認被告本件犯行罪證明確，審酌被告已預見其所共同運
    輸、私運進口之物為戕害人身心之第一級毒品，竟仍無視於
    國家杜絕毒品危害之禁令，提供其身分、居住地址等資料予
    上開運毒集團成員，及簽收包裹送往指定地點，助長國內施
    用毒品之歪風，應予非難，並考量被告犯後對其所涉私運管
    制物品進口犯行坦承不諱，惟於原審審理中就所涉運輸第一
    級毒品部分未能坦認犯罪之犯後態度，兼衡被告高職肄業之
    教育程度、每月平均收入約為15,000元之家庭經濟狀況、須
    每週多次進行血液透析治療之患病情形，及其為本案犯行之
    動機、目的、手段、本案所涉毒品之數量等一切情狀，量處
    有期徒刑15年2月。復說明：㈠扣案如附表編號一所示之海洛
    因22包，經送檢驗確皆檢出海洛因成分，屬查獲之第一級毒
    品，應依毒品危害防制條例第18條第1 項前段之規定，不問
    屬於犯罪行為人與否，均予宣告沒收銷燬。至鑑驗用罄之毒
    品，已不存在，自無庸宣告沒收銷燬。㈡扣案如附表編號二
    、四所示之包裝袋、行動電話，皆屬供本案運輸第一級毒品
    犯行所用之物，而扣案如附表編號三所示之包包，係與上述
    毒品一同運輸入境，依卷附進口報單翻拍照片所示，上述毒
    品係以「BAG 」（即包包）之名義進口，可見該等包包實為
    掩飾進口貨物為毒品一事所用，亦屬供本案運輸第一級毒品
    犯行所用之物，均應依毒品危害防制條例第19條第1 項之規
    定，不問屬於犯罪行為人與否，予以諭知沒收。㈢至扣案如
    附表編號五、六所示之行動電話、刀具，並無事證可認與本
    案相關，自無從宣告沒收。經核原審認事用法俱無違誤，量
    刑及沒收尚屬允當。
　㈡被告上訴執前詞否認有運輸第一級毒品海洛因之犯行，核屬
    無稽；另被告之辯護人主張，被告係本件有毒品危害防制條
    例第17條第2項減輕其刑之適用，亦屬無據，均經本院詳述
    如前；又量刑輕重，係屬法院得依職權自由裁量之事項，苟
    其量刑已以行為人之責任為基礎，並斟酌刑法第57條各款所
    列情狀，而未逾越法定刑度或有濫用權限情事，即不得任意
    指為違法。原審已就被告之量刑刑度詳為審酌如上，其量刑
    既未逾越法定刑度，亦未濫用自由裁量之權限，自難認有何
    不當。是被告上訴請求從輕量刑，亦無理由，應予駁回。　
據上論斷，應依刑事訴訟法第368條，判決如主文。
本案經檢察官何嘉仁到庭執行職務。
中　　華　　民　　國　　110 　年　　12　　月　　8 　　日
                  刑事第二十五庭審判長法　官  邱滋杉
                                      法　官  邱瓊瑩
                                      法　官  陳彥年
以上正本證明與原本無異。
如不服本判決，應於收受送達後20日內向本院提出上訴書狀，其
未敘述上訴之理由者並得於提起上訴後20日內向本院補提理由書
（均須按他造當事人之人數附繕本）「切勿逕送上級法院」。
                                      書記官  彭秀玉
中　　華　　民　　國　　110 　年　　12　　月　　8 　　日

附表：
編號 名稱 數量 說明  一 海洛因 22包 毒品外觀：粉末驗前淨重：3,061.39公克驗餘淨重：3,059.11公克檢驗結果：均檢出第一級毒品海洛因成分，純度89.25%，純質淨重2,732.29公克  二 包裝袋 22個 用以包裝編號一所示毒品  三 包包 1 批 與編號一所示毒品一同運輸入境  四 行動電話 1 支 廠牌／型號：IPHONE 6含門號0000000000號SIM 卡1 枚  五 行動電話 1 支 廠牌／型號：IPHONE 8含門號0000000000號SIM 卡1 枚  六 刀具 1 把